臺灣臺北地方法院刑事判決　　　　　　　 94年度易字第221號
公　訴　人　臺灣臺北地方法院檢察署檢察官
被　　　告　丁○○
　　　　　　　　　　戶桃園縣桃.
上列被告因侵占案件，經檢察官提起公訴（九十三年度偵字第
一八六一一號），本院判決如下：
     主  文
丁○○無罪。
     理  由
一、公訴意旨略以被告丁○○之配偶即證人丙○○於民國八十六
    年間，曾與告訴人甲○○同於花蓮監獄服刑，因證人丙○○
    對於手錶鑑識及中古市場銷售頗有經驗，告訴人甲○○乃於
    八十六年六月二十七日在桃園監獄交付其所有勞力士金錶一
    只與被告，請其代為尋找買主變賣，並將變賣所得價款寄與
    告訴人。詎被告受告訴人委託處理事務，竟意圖為自己不法
    之利益，旋將該錶以新臺幣（下同）六萬二千元變賣，僅分
    別於八十九年五月九日、九十一年八月十四日及九十二年一
    月二十八日，以證人丙○○名義匯款與告訴人共計一萬六千
    元，餘款四萬六千元則未交付與告訴人，而違背其任務，致
    使告訴人受有財產上之損害，因認被告涉犯刑法第三百四十
    二條第一背信罪嫌云云。
二、按犯罪事實應依證據認定之，無證據不得認定犯罪事實，又
    不能證明被告犯罪者，法院應諭知無罪之判決，刑事訴訟法
    第一百五十四條第二項、第三百零一條第一項分別定有明文
    。次按事實之認定，應憑證據，如未能發現相當證據，或證
    據不足以證明，自不能以推測或擬制之方法，為裁判基礎；
    又認定不利於被告之事實，須依積極證據，茍積極證據不足
    為不利於被告事實之認定時，即應為有利於被告之認定，更
    不必任何有利之證據；再刑事訴訟法上所謂認定犯罪事實之
    積極證據，係指適合於被告犯罪事實之認定之積極證據而言
    ，雖不以直接證據為限，間接證據亦包括在內，然而無論直
    接或間接證據，其為訴訟上之證明，須於通常一般之人均不
    致有所懷疑，而得確信其為真實之程度者，始得據為有罪之
    認定，倘其證明尚未達到此一程度，而有合理之懷疑存在而
    無從使事實審法院得有罪之確信時，即應由法院為諭知被告
    無罪之判決（最高法院四十年台上字第八六號、三十年上字
    第八一六號、二十九年上字第三一○五號、七十六年台上字
    第四九八六號判例意旨參照）。另按刑法第三百四十二條之
    背信罪，以為他人處理事務，意圖為自己或第三人不法之利
    益，或損害本人之利益，而為違背其任務之行為，致生損害
    於本人之財產或其他利益者，為其構成要件；又如無刑法第
    三百四十二條之為自己或第三人取得不法利益或損害本人利
    益之意圖，即屬缺乏意思要件，尚難以背信罪相繩（最高法
    院三十年上字第一二一○號判例意旨參照）。
三、公訴人認被告涉有背信犯行，係以告訴人甲○○之指述、被
    告之供詞、證人陳逢時、丙○○之證詞，與台灣桃園監獄函
    、告訴人報、收容人物品保管單及告訴人於花蓮監獄執行收
    受匯款明細表等為論據。訊據被告堅決否認有何背信犯行，
    辯稱：「…甲○○託我賣錶，那支錶賣了六萬元，除了匯兩
    次錢給他外，也有拿現金給他，他也有叫一個人來跟我拿了
    三萬元及二萬元，早就超過六萬元，我沒有背信…」（九十
    四年三月十五日本院準備程序）等語。
四、經查，
  (1)證人丙○○因違反懲治盜匪條例案件於八十五年一月十二日
    起羈押在台灣台北看守所，並於八十五年六月十一日轉送台
    灣花蓮監獄執行，於八十六年五月十六日因另犯他案經借提
    至台灣台北監獄台北分監暫執行，至八十六年六月十二日解
    還台灣花蓮監獄執行，復於八十六年十二月八日因另犯他案
    經台灣桃園地方法院借提至台灣桃園監獄暫執行，而於八十
    七年一月八日解還台灣花蓮監獄執行至八十九年二月二十九
    日因縮短刑期假釋出監；證人甲○○於八十四年十二月七日
    起因案羈押在台灣台北看守所，於八十五年一月三十日送入
    台灣台北監獄台北分監執行，並於八十五年三月二十六日轉
    送台灣桃園監獄執行，於八十五年十一月二十八日又轉送台
    灣花蓮監獄執行，八十六年五月二日因另犯懲治盜匪條例案
    件經台灣桃園地方法院借提而暫於台灣桃園監獄執行，於八
    十六年九月十日因另犯他案又從台灣桃園監獄借提至台灣高
    雄監獄執行，至八十七年一月十五日解還台灣花蓮監獄，其
    間復因案又於八十七年七月三十日自台灣花蓮監獄借提至台
    灣台北監獄台北分監，至八十七年十月十九日解還台灣花蓮
    監獄執行迄今各情，有丙○○、甲○○之台灣台北地方法院
    法務部在監在押資料表及台灣台北監獄台北分監在監（所）
    或出監（所）收容人資料表（本院卷）各一份在卷可稽，可
    知證人丙○○告訴人曾同在台灣台北監獄台北分監及台灣花
    蓮監獄執行。
  (2)被告確於八十六年九月十日前往台灣桃園監獄領取告訴人入
    監時交保管之手錶一只及大紅布袋一個之事實，已據被告供
    明在卷，並有台灣桃園監獄九十三年七月二十八日桃監憲總
    字第0930400773號函送之告訴人於八十六年五月二日新收入
    監時交保管物品保管單影本一張（於領取指紋欄有丁○○簽
    名及指印各一枚）、告訴人於八十六年五月五日書寫之報告
    、被告身分證影本（九十三年度查字第七八三號卷第38 頁
    至第41頁）在卷可稽。而告訴人具狀告訴指稱：「…八十六
    年五月間…告訴人…領出保管物勞力士白金鑽錶一只…至桃
    園監獄交保管後立即呈遞報告由被告領取後替告訴人變賣，
    再把金額匯予告訴人。事後被告僅寄一萬三千元予告訴人…
    該錶市價七十幾萬，被告領取後僅寄上述款項，餘皆置之不
    理…令告訴人吃虧不少…」，於九十三年九月三日偵查時亦
    指稱：「…在八十六年六月二十七日到桃園監獄拿我的一只
    勞力士白金鑽錶。我委託她變賣…她將該只手錶賣掉，錢沒
    有給我…她說可以賣二、三十萬元，結果我沒有收到任何錢
    …」九十三年度發查字第七八三號）等詞，並提出台灣桃園
    地方法院檢察署八十五年十一月十五日桃檢銘執丁字第三五
    七○號函、台灣桃園監獄受刑人保管款收款收據及存證信函
    各一紙為證；又據告訴人甲○○入台灣花蓮監獄執行後後迄
    今之收受匯款明細表，僅有丙○○於八十九年五月九日接
    見寄入五千元，九十一年八月十四日接見寄入五千元，
    九十二年一月二十八日接見寄入六千元之記錄，有台灣花蓮
    監獄九十三年十一月二十五日花監總字第0930004694號函送
    之甲○○在監執行期間收受他人寄送款項紀錄－收受匯款明
    細表（九十三年度偵字第一八六一一號卷第10頁至12頁）在
    卷可稽，雖被告及證人丙○○均稱告訴人曾吩囑乙○○前去
    向其拿錢，而上開台灣花蓮監獄執行收受款項明細表內亦有
    林鈞麟於九十年三月五日接見寄入三千元，九十一年十
    二月三十日接見寄入一千元，九十二年十月三日接見收入
    二千元，九十三年四月二十二日接見收入二千元，九十三
    年六月十八日接見收入一千五百元之記錄，惟告訴人及證人
    林鈞麟均否認有上開情事，證人林鈞麟於九十四年六月七日
    本院審理時並證稱上開前往台灣花蓮監獄接見告訴人時寄入
    給告訴人之款項均是自行掏腰包之詞。
  (3)然而，被告否認有背信情事，歷次均表示：「…它不是原廠
    品，我陸續的寄很多給他，大約超過有十幾萬元…我只有賣
    五、六萬元而已，是我老公叫我寄的，所以才寄那麼多…」
    （九十三年十月四日偵查，九十三年度他字第七○八四號）
    、「…我是斷斷續續匯的，一次約幾萬元…我老公叫我匯，
    我就匯…」（九十三年十月二十九日偵查，九十三年度偵字
    第一八六一一號）、「…甲○○不只待在花蓮監獄，也有在
    土城，我在土城也有匯…甲○○在監的時候，有時候也會叫
    我幫忙買東西，有時候要買泡麵或茶葉等物，我去跟我先生
    會客會順便幫他買…」（九十四年三月十五日準備程序）、
    「…我有幫他賣這個錶，我不只寄這些錢，還有加上我老公
    的，他也有請朋友寄給他。我先生跟告訴人當時關在一起，
    我們付給他的錢已經超過錶的錢…因為我不認識甲○○，我
    老公說我把錶賣了會交待我如何處理錢。我先生要我寄給他
    ，他會安排及處理…」（九十四年五月十三日本院審理）等
    詞，而關於告訴人交付予被告寄賣之手錶價值六、七萬元一
    節，已據證人陳逢時證述：「…丁○○拿一個港錶給我鑑定
    ，機心是真品，但外表是假的，在香港製造的，這個手錶當
    時行情大約六、七萬元，不會超過十萬元。他沒說這個手錶
    是誰的。我不沒有問錶何來，但是會叫客人寫下資料。我不
    是當舖，我是錶店…」等語甚詳，是告訴人指稱交付被告變
    賣之手錶當時市價七十幾萬或二、三十萬元顯屬無據。另證
    人桃一輝亦證稱：「…告訴人和我都在同一監獄執刑，他的
    起居都是我在照顧，他說他有一只手錶，希望能去賣，因為
    他在監獄沒有錢，所以當我太太來監獄找我時，他要我太太
    幫他去外面典賣。我叫我太太去找一位叫『阿林』的，賣給
    他六萬多元…金興鐘錶行老闆陳逢時是鑑定人，因為不是原
    裝的，所以他們不買，就介紹另外一個綽號『阿仁』來買的
    …」（九十三年十月十一日偵查）、「…我太太不認識甲○○，我和甲○○關在一起，他就提到他刑期判得比較長，經
    濟狀況一直很不好，他就說他有一支手錶，看是否可以請我
    幫他看，手錶在監獄，他打報告請我太太把錶領出去賣掉，
    這大概是在六、七年前的事情，然後賣了以後，我太太就有
    寄給他錢，也有寄給我錢，這當中因為我和告訴人關在一起
    ，一些物品也都沒有計較，只要我有錢，買東西就我出…後
    來我假釋回來以後，告訴人的朋友乙○○陸陸續續向我拿錢
    ，有幾千元、有幾萬元，我不知道他有沒有交給告訴人，還
    有託壹個叫小胖的來向我拿錢，小胖住新竹，但我都不知道
    這些錢有沒有拿給甲○○……那時候我人也在監獄裡面…或
    許我以為。買的那些東西給他，甲○○會知道就是把賣錶的
    錢算在裡面…」（九十四年五月十三日本院審理）等語，核
    與被告前揭陳述係因丙○○之吩囑前往台灣桃園監獄領取告
    訴人交監獄保管之金錶變賣及被告係依證人丙○○之吩咐匯
    款之情形相符，又前揭有關告訴人在台灣花蓮監獄執行收受
    款項明細表，於八十七年十一月五日有林麗雲以匯款方式匯
    三千元至台灣花蓮監獄給告訴人，而林麗雲則係證人林鈞麟
    之母親，亦據被告於九十三年十二月二十日陳明在卷，另告
    訴人於九十三年七月二日具狀告被告時所附之台灣桃園監獄
    刑保管收款收據，送款時間為八十六年六月二十七日，金額
    為八千元，可知上開時間是在被告前往台灣桃園監獄領取告
    訴人手錶之時間－八十六年九月十日之前，另參以證人丙○○、告訴人曾同在台灣台北監獄台北分監及台灣花蓮監獄執
    行，已如前述，丙○○於八十六年三月二十六日與母親姚林
    麗雲接見時曾有「…在監獄需要東西及寄給朋友『608』五
    千元，若不能寄則寫匯票…」之對話，此有台灣花蓮監獄九
    十四年三月二十四日花監戒字第0940001078號函送之丙○○
    在監執行期間之接見紀錄一份在卷可稽，而告訴人甲○○於
    九十四年五月十三日本院審理時亦坦認不曾見過被告，並表
    示：「…但是我們私底下在花蓮監獄有處理。因為他會用買
    電器、電視、電池、茶葉的方式給我。但我認為這是兩回事
    ，我認為是他夠朋友的表現，我認為賣的錢還是應該全數給
    我…」等，又證人林鈞麟亦到庭證稱：「…我去會客的時候
    甲○○說他（丙○○）蠻夠朋友的，要介紹給我認識…」（
    九十四年六月七日本院審理）等詞，且證人林鈞麟於八十八
    年十一月七日曾前往台灣花蓮監獄與證人丙○○會面，雙方
    對話之內容為閒談，證人丙○○亦勉勵林鈞麟要好好讀書不
    要空虛的東西，要實在等，堪認證人丙○○前揭所述與告訴
    人同在監執行期間替告訴人支出生活用品費用及吩囑家人寄
    送金錢給告訴人花用之詞可採。
五、綜上所述，證人丙○○因認與告訴人同在監執行期間替告訴
    人支出生活用品費用及吩囑家人寄送金錢給告訴人花用，而
    於被告依其吩囑變賣告訴人委託出賣之手錶取得六、七萬元
    之款項後，因抵前揭其替告訴人長期支出之各項費用及寄給
    告訴人花用之錢，而未交待被告將手錶變賣之款全數交予告
    訴人，其主觀上鮮有為自己或第三人取得不法利益或損害本
    人利益之意圖，而依丙○○之吩囑賣錶匯款之被告更無為自
    己或第三人取得不法利益或損害本人利益之意圖，自難以背
    信罪相繩。此外，復查無其他具體事證足資證明被告確有起
    訴意旨所指之背信犯行，應認無法證明被告犯罪，揆諸首揭
    法文意旨，爰為被告無罪之諭知。
據上論斷，應依刑事訴訟法第三百零一條第一項前段，判決如主
文。
本案經檢察官陳玉萍到庭執行職務。
中　　華　　民　　國　　94　　年　　6 　　月　　24　　日
                          臺灣臺北地方法院刑事第一庭
                              審判長法  官 陳興邦
                                    法  官 劉素如
                                    法  官 林婷立
上正本證明與原本無異
如不服本判決，應於判決送達後十日內向本院提出上訴狀（應抄
附繕本）。告訴人或被害人如對於本判決不服者，應具備理由請
求檢察官上訴，其上訴期間之計算係以檢察官收受判決正本之日
期為準。
                                    書記官 王曉雁
中　　華　　民　　國　　94　　年　　6 　　月　　24　　日
